【裁判字號】    95,訴,786
【裁判日期】    951031
【裁判案由】    毒品危害防制條例
【裁判全文】
臺灣高雄地方法院刑事判決               95年度訴字第786號
公  訴  人  臺灣高雄地方法院檢察署檢察官
被      告  乙○○
上列被告因違反毒品危害防制條例案件，經檢察官提起公訴（95
年度毒偵字第1214號），本院判決如下：
    主  文
乙○○施用第一級毒品，處有期徒刑玖月；又施用第二級毒品，
處有期徒刑伍月。應執行有期徒刑壹年。扣案殘留海洛因之塑膠
袋壹只及注射針筒壹支，均沒收銷燬之。
    事  實
一、乙○○前於民國88年間因施用毒品案件，經本院裁定送臺灣
    高雄看守所附設勒戒處所觀察、勒戒後，因認有繼續施用毒
    品傾向，再經本院以88年度毒聲字第8757號裁定令入戒治處
    所施以強制戒治，嗣因戒治期間屆滿3 月，認戒治成效良好
    ，無繼續戒治之必要，復經本院以89年度毒聲字第3033號裁
    定停止戒治，所餘戒治期間付保護管束，惟因停止戒治期間
    ，違反保護管束應遵守事項情節重大，又經本院以89年度毒
    聲字第7321號裁定撤銷停止戒治，再令入戒治處所繼續施以
    戒治，於90年9 月1 日強制戒治期滿執行完畢釋放，而由臺
    灣高地方法院檢察署檢察官於90年9 月21日以90年度戒毒偵
    字第1044號案件為不起訴之處分確定。惟其仍未能戒除毒癮
    ，於上開強制戒治執行完畢釋放後5 年內，復分別基於施用
    第一級毒品海洛因及第二級毒品甲基安非他命之犯意，於94
    年11月25日凌晨1 時50分許為警採尿時回溯24小時內之某時
    （不含公權力拘束時間），在不詳地點，以不詳方式，施用
    海洛因1 次；另於94年11月24日晚上10時50分許，在高雄市
    左營區○○路75號「龍翔飯店720 室」內，以將甲基安非他
    命置於玻璃球內燒烤之方式，施用甲基安非他命1 次。嗣於
    94年11月25日凌晨0 時50分許，為警在高雄市○○區○○路
    75號「龍翔飯店720 室」查獲，並扣得殘留海洛因之塑膠袋
    1 只、注射針筒1 支，及其男友朱慶航所有之注射針筒1 支
    。嗣經警採集其之尿液送驗結果，呈嗎啡及甲基安非他命陽
    性反應，始悉上情。
二、案經高雄市政府警察局左營分局報告臺灣高雄地方法院檢察
    署檢察官偵查起訴。
    理  由
一、按被告以外之人於審判外之言詞或書面陳述，除法律有規定
    者外，不得作為證據；又被告以外之人於審判外之陳述，雖
    不符刑事訴訟法第159 條之1 至第159 條之4 之規定，而經
    當事人於審判程序同意作為證據，法院審酌該言詞陳述或書
    面陳述作成時之情況，認為適當者，亦得為證據，刑事訴訟
    法第159 條第1 項、第159 條之5 第1 項分別定有明文。本
    件檢察官及被告於本院審判程序時，就本判決所引用各項證
    據，均明示同意有證據能力，本院審酌該各項證據作成時之
    情況，未見有何不適當之情形，依刑事訴訟法第159 條之5
    第1 項之規定，認俱有證據能力。
二、被告於本院審理中固自白確有施用甲基安非他命之事實，惟
    矢口否認有何施用海洛因之犯行，辯稱：我當時只有服用杏
    生婦產科之藥物，不知道為何會驗出嗎啡陽性反應云云。經
    查：
（一）上開被告施用甲基安非他命之事實，除上開被告之自白外
      ，並有高雄市政府警察局左營分局嫌疑人尿液送驗姓名代
      碼對照表（尿液代號C495號）、高雄市立凱旋醫院94年11
      月29日出具之報告編號A00000000 號濫用藥物尿液檢驗報
      告（檢體編號C495號）各1 紙附卷可證，足認被告之自白
      與事實相符。
（二）被告雖否認另有施用海洛因之犯行，然查，上開同1 份高
      雄市立凱旋醫院尿液檢驗報告除驗出甲基安非他命之陽性
      反應外，亦同時檢出嗎啡陽性反應。而該送驗尿液係於警
      方查獲時，經被告同意採集，並由被告親自清洗空瓶，再
      由被告親自排放尿液後加封簽名捺印等情，業於94年11月
      25日被告之警詢筆錄記載明確，被告亦未爭執其採尿過程
      有何不當之處，堪認該採尿程序係合法確實而無瑕疵。
（三）再就該尿液檢驗過程及方法而言：按目前尿液檢驗方法係
      先以酵素免疫法做初步篩檢，如篩檢濃度大於閥值，須進
      一步做確認試驗，確認試驗方法中，精密度最優者為氣體
      層析質譜法。所謂「氣相層析質譜法」包括「氣相層析儀
      」及「質譜儀」二部分：在「氣相層析儀」部分，其方法
      為將物質氣化後，再經分析管分離，由於各種物質之沸點
      及對管柱之吸附力不同，在經過檢測器測定後，表現出不
      同的滯留時間，利用滯留時間來判定是何種物質；而「質
      譜儀」則係檢測器，能將物質撞擊成碎片，記錄其質譜圖
      ，因每個化合物之鍵結能力不同，故不同物質會有特定之
      質譜圖，因此在物質判斷上有若指紋鑑定，理論上如扣除
      人為因素不予列計者，氣相層析質譜儀之精確度接近百分
      之百。次按，海洛因於人體內可迅速代謝為六－乙醯嗎啡
      ，然後轉變成嗎啡，施用海洛因後1 小時內，即可於尿液
      中檢出嗎啡成分。至於服用海洛因後，尿液可檢出嗎啡最
      時間，與服用劑量、服用頻率、服用方式，飲用水量之多
      寡、個人體質及其代謝情況等因素有關，依個案而異。通
      常於服用後24小時內，經由尿液排出之量可能達施用劑量
      之80％。又甲基安非他命經口服投與後，約70％於24小時
      內可自尿液中排出，而其尿液內含甲基安非他命成分之檢
      出，與投與甲基安非它命的量、個人體質、檢驗儀器之精
      密度有關，通常採尿化驗是否呈陽性反應，應以投與後24
      小時內所採者為宜。此為施用毒品鑑定實務所周知並為本
      院歷來審理毒品案件職務上已知悉之事項。本件被告為警
      查獲後採集之尿液其檢驗程序及方法，係經高雄市立凱旋
      醫院先以酵素免疫分析法為初步篩檢，復以氣相層析質譜
      法為確認鑑定，其檢驗結果，確呈嗎啡（海洛因在人體內
      代謝成為嗎啡）及甲基安非他命之陽性反應，且關於陽性
      判定標準，如尿液中嗎啡檢測值大於或等於300ng/ ml 、
      甲基安非他命大於等於500ng/ml且安非他命大於等於
      200ng/ml者，即可判定為甲基安非他命及海洛因陽性。而
      被告送驗之尿液經檢驗結果，甲基安非他命確認濃度為大
      於等於2000 ng/ml、嗎啡確認濃度則大於等於2400ng/ml
      等情，已據該醫院出具之「濫用藥物尿液檢驗報告」1 紙
      在卷記載明確（見警卷倒數第2 頁）。被告尿液既經上開
      醫院先以酵素免疫法為初步篩檢後，再以氣相層析質譜法
      為確認鑑定，已足可排除產生偽陽性反應之可能。又其尿
      液中嗎啡及甲基安非他命之確認濃度均高於陽性判定標準
      數倍，依上開說明，足認其確有於前揭時間分別施用海洛
      因及甲基安非他命無疑。此外，查獲之塑膠袋1 只及注射
      針筒2 支經分別送驗結果，除其中1 支針筒驗無甲基安非
      他命或海洛因陽性反應外，餘均呈海洛因陽性反應，此有
      法務部調查局調科壹字第220022132 號鑑定通知書1 紙（
      見本院卷第33頁）、高雄醫學大學附設中和紀念醫院報告
      編號0000-000、750 檢驗報告2 紙附卷可供佐參（見本院
      卷第38、39頁），是被告辯稱未施用海洛因云云，自不足
      採信，其有施用第一級毒品海洛因之犯行，亦堪認定。
（四）至被告另辯稱可能當時服用杏生婦產科醫院開立之藥物所
      致云云，然經本院向杏生婦產科診所函調被告94年11月25
      日前後半年之就醫紀錄及病歷，經該診所函覆結果，被告
      僅有3 次就醫紀錄，分別為95年2 月6 日、同年6 月2 日
      及3 日，而本件係94年11月25日查獲，其就醫紀錄及開立
      藥物顯與本案無關，被告執此辯詞，否認犯行，亦不足採
      。
（五）被告如上述施用毒品而受觀察、勒戒及強制戒治並執行完
      畢之前案紀錄，有卷附臺灣高等法院被告前案紀錄表、法
      務部全國刑案資料查註表、全國施用毒品案件紀錄表、受
      觀察勒戒人毒品及前科紀錄簡列表等各1 份在卷足憑，其
      於該強制戒治執行完畢釋放後5 年內，再犯本件施用毒品
      之罪，事證已臻明確，其確有施用第一級毒品海洛因及第
      二級毒品甲基安非他命之犯行，均堪認定，應予依法論科
      。
三、查海洛因及甲基安非他命分別為毒品危害防制條例第2 條第
    2 項第1 、2 款所定第一級與第二級毒品，均不得持有、施
    用。核被告所為，係犯同條例第10條第1 項之施用第一級毒
    品罪及同條第2 項之施用第二級毒品罪。被告持有海洛因及
    甲基安非他命進而施用，其持有之低度行為均應為施用之高
    度行為所吸收，不另論罪。被告所犯上開2 罪，犯意各別，
    犯罪構成要件互殊，應予分論併罰。本院審酌被告於業經觀
    察、勒戒及強制戒治之治療程序，又再犯施用毒品之罪，顯
    見其未能決意改過，戒斷施用毒品惡習，且犯罪後未坦白承
    認，飾詞狡辯，自應予相當程度之刑事責難；惟另考量施用
    毒品本質係對自我之戕害，尚未直接危及他人，反社會危險
    性應屬較低，及斟酌其犯罪動機、目的等一切情狀，各量處
    如主文所示之刑，並定其應執行之刑。扣案塑膠袋1 只、注
    射針筒1 支確有第一級毒品海洛因殘留，業經法務部調查局
    鑑定及高雄醫學大學附設中和紀念醫院檢驗屬實，其上所沾
    覆之毒品衡情已難以絕對析離秤重，應整體與毒品同視，依
    毒品危害防制條例第18條第1 項前段宣告沒收銷燬之。另扣
    案之注射針筒1 支驗無毒品陽性反應，被告復供陳係其男友
    朱慶航所有，故不予宣告沒收，附此敘明。
四、末按被告行為後，刑法第51條業經修正公布，並於95年7 月
    1 日施行，修正前刑法第51條規定：「數罪併罰，分別宣告
    其罪之刑，依左列各款定其應執行者：」其中第5 款規定：
    「宣告多數有期徒刑者，於各刑中之最長期以上，各刑合併
    之刑期以下，定其刑期。但不得逾二十年。」修正後刑法第
    51條第5 款規定：「宣告多數有期徒刑者，於各刑中之最長
    期以上，各刑合併之刑期以下，定其刑期。但不得逾三十年
    。」比較結果，修正後刑法並非較有利於行為人，依刑法第
    2 條第1 項前段之規定，仍應依修正前刑法定其應執行之刑
    ，併此敘明。
據上論斷，應依刑事訴訟法第299 條第1 項前段，毒品危害防制
條例第10條第1 、2 項、第18條第1 係前段，刑法第2 條第1 項
前段、第11條、修正前第51條第5 款，判決如主文。
本案經檢察官甲○○到庭執行職務。
中    華    民    國    95    年    10    月    31    日
            鳳山刑事第二庭  審判長法  官  黃建榮
                                  法  官  洪珮婷
                                  法  官  李嘉益
以上正本證明與原本無異。
如不服本判決，應於收受送達後10日內向本院提出上訴書狀。
中    華    民    國    95    年    10    月    31    日
                                  書記官  郭南宏
附錄本案論罪科刑法條：
毒品危害防制條例第10條
  施用第一級毒品者，處六月以上五年以下有期徒刑。
  施用第二級毒品者，處三年以下有期徒刑。


司法院資訊處製作；財團法人民間司法改革基金會備份。
